臺灣嘉義地方法院刑事判決
111年度金簡上字第1號
上  訴  人  
即  被  告  陳宏賓


上列被告因違反洗錢防制法等案件，不服本院中華民國110年12
月20日110年度金簡字第156號第一審簡易判決（聲請簡易判決處
刑案號：臺灣嘉義地方檢察署110年度偵字第7288號），提起上
訴，本院管轄之第二審合議庭判決如下：
    主  文
原判決撤銷。
丁○○幫助犯洗錢防制法第十四條第一項之洗錢罪，處有期徒刑壹
月，併科罰金新臺幣壹萬元，罰金如易服勞役，以新臺幣壹仟元
折算壹日。
    犯 罪 事 實
一、丁○○明知將自己帳戶存摺、金融卡及密碼提供給陌生人使用
    ，依一般的社會生活經驗，可以預見將幫助他人利用作為人
    頭帳戶、掩飾或隱匿他人實施詐欺之犯罪所得，但仍基於他
    人利用其所提供之金融帳戶實施詐欺取財，並作為掩飾犯罪
    所得去向之用，亦不違反其本意之幫助詐欺及幫助洗錢之不
    確定故意，於民國106年至110年6月間某日，在不詳地點，
    將自己申辦之郵局帳號00000000000000號帳戶（下稱本案帳
    戶）金融卡及密碼，交給身分不詳、綽號「小劉」之行騙者
    使用（無證據證明已達3人以上或有未滿18歲之人，且無證
    據證明丁○○能預見行騙者以在網際網路散布訊息方式詐騙）
    。嗣行騙者意圖為自己不法之所有，基於詐欺取財及洗錢之
    犯意，分別對附表所示之被害人行騙（詳細行騙時間、方式
    、匯款時間、金額，均詳附表所示），並待被害人受騙匯款
    後，隨即持金融卡將贓款提領殆盡，致警方難以追查前揭詐
    欺取財犯罪所得之來源及去向，順利利用本案帳戶隱匿該犯
    罪所得。
二、案經丙○○、甲○○、戊○○、乙○○訴由嘉義市政府警察局第一分
    局報請臺灣嘉義地方檢察署檢察官聲請簡易判決處刑。
    理  由
一、本案以下作為判決基礎所引用的證據，檢察官、被告丁○○均
    同意作為證據（本院卷61至62頁、105頁），本院審酌該等
    證據之取得，並無違法或不當等不適宜作為證據的情形，自
    均具有證據能力。
二、上揭犯罪事實，業據被告坦白承認（本院卷59頁、105頁）
    ，並有本案帳戶之基本資料及客戶歷史交易清單各1份在卷
    可憑（警卷17至18頁），復有附表「證據名稱及出處」欄所
    示證據為證。從而，本案事證明確，被告犯行堪以認定。
三、論罪科刑：
  ㈠核被告所為，係犯刑法第30條第1項前段、第339條第1項之幫
    助詐欺取財罪，以及刑法第30條第1項前段、洗錢防制法第1
    4條第1項之幫助一般洗錢罪。
  ㈡被告以一提供本案帳戶之行為，幫助行騙者向附表所示之被
    害人詐騙得逞，且同時觸犯上揭2罪名，為想像競合犯，應
    依刑法第55條規定，從一重論以刑法第30條第1項前段、洗
    錢防制法第14條第1項之幫助一般洗錢罪。
  ㈢被告係基於幫助之犯意而為一般洗錢罪，應依刑法第30條第2
    項規定，按正犯之刑減輕之。又被告於審判中自白洗錢犯罪
    ，依洗錢防制法第16條第2項規定，減輕其刑，並依法遞減
    之。
四、撤銷改判之理由：
　　原審判決認被告罪證明確，予以論罪科刑，固非無見。惟查
    被告於本院審理時，就本案犯行均已坦白承認，與其在原審
    審理時否認之態度，已有所不同，且未及依洗錢防制法第16
    條第2項規定減輕其刑。另被告於本院審理時已與被害人丙○○、甲○○達成調解，願意各給付新臺幣（下同）1萬5,000元
    給上開2位告訴人，且目前已實際各給付1萬元，另被告雖未
    與被害人戊○○和解，然已給付被害人戊○○1萬600元各節，有
    本院調解筆錄影本1份、本院辦理刑事案件電話記錄查詢表2
    份、存款人收執聯1紙在卷可憑（本院卷52至53頁、85至87
    頁、113頁）。由此可知，原審量刑基礎之一，即被告犯後
    態度之部分，業已改變。是以原審審理時，依當時卷內資料
    量處被告有期徒刑4月，併科罰金1萬元，罰金如易服勞役，
    以1,000元折算1日之刑，雖尚屬妥適，但原審既來不及就上
    揭有利於被告之量刑因素加以審酌，所為之量刑，即屬稍嫌
    過重。是以，被告上訴主張原審量刑過重，請求判輕一點等
    語（本院卷7至9頁、58頁），為有理由，縱此部分事由不可
    歸責於原審，但仍屬無可維持，應由本院將原審判決撤銷改
    判。
五、本院審酌被告：⑴高職肄業之智識程度；⑵未婚，平常與父母
    同住之家庭狀況；⑶業工，經濟狀況普通；⑷無犯罪前科，有
    臺灣高等法院被告前案紀錄表在卷可佐；⑸提供帳戶給行騙
    者做為犯罪工具，造成執法機關不易查緝犯罪行為人，嚴重
    危害社會治安，助長社會犯罪風氣；⑹所為致附表所示被害
    人分別受有如附表所示損失之犯罪情節；⑺犯後坦承犯行，
    且已與部分被害人達成調解、賠償部分被害人所受損失，尚
    有悔意等一切情狀。本院認量處如主文所示之刑，並諭知易
    服勞役之折算標準，應屬適當。另被告行為時雖無犯罪前科
    ，而符合得宣告緩刑之形式要件，惟本院考量被告於111年4
    月7日與被害人丙○○、甲○○達成調解後，依調解筆錄記載，
    被告應於111年4月30日至111年6月30日止，按月於每月30日
    各給付5,000元給上開2位被害人，而被告卻遲於111年6月22
    日即本院行審理程序之前一日，始分別給付1萬元給上開2位
    被害人，已有延遲給付之情形；復被告於本院行審理程序時
    ，仍信誓旦旦供稱會於111年6月30日各給付5,000元給上開2
    位被害人（本院卷106頁），但迄今仍未依約給付。由此可
    知，被告犯後雖非無悔意，然誠信仍稍嫌不足，且考量本院
    依法減輕被告之刑後，僅量處如主文所示之刑，已屬從輕，
    認尚無再給予被告緩刑寬典之必要，附此敘明。
六、按洗錢防制法第18條第1項前段固規定「犯第14條之罪，其
    所移轉、變更、掩飾、隱匿、收受、取得、持有、使用之財
    物或財產上利益，沒收之」，惟無「不問屬於犯罪行為人與
    否」之要件，當以屬於犯罪行為人者為限（即指實際管領者
    ），始應沒收。查附表所示被害人所匯入之受騙款項，業於
    匯款當日均遭行騙者分次提領完畢；被告復陳稱未曾因交付
    本案帳戶資料，而實際取得報酬（本院卷106頁），卷內亦
    查無證據足資證明被告有領得相關代價。是本案查無屬於被
    告之犯罪所得，自無從依上開規定或刑法第38條之1第1項規
    定宣告沒收。
據上論斷，應依刑事訴訟法第455條之1第1項、第3項、第369條
第1項前段、第364條、第299條第1項前段，洗錢防制法第14條第
1項、第16條第2項，刑法第11條、第30條、第339條第1項、第55
條、第42條第3項，刑法施行法第1條之1第1項，判決如主文。　
本案經檢察官吳咨泓聲請簡易判決處刑、檢察官葉美菁到庭執行
職務
中　　華　　民　　國　　111 　年　　8 　　月　　31　　日
                  刑事第三庭    審判長法  官  吳育霖
                                      法  官  方宣恩
                                      法  官  張佐榕
以上正本證明與原本無異。
本件不得上訴。
中　　華　　民　　國　　111 　年　　8 　　月　　31　　日
                                      書記官　連彩婷
附錄本判決論罪科刑法條全文
洗錢防制法第2條
本法所稱洗錢，指下列行為：
一、意圖掩飾或隱匿特定犯罪所得來源，或使他人逃避刑事追訴
    ，而移轉或變更特定犯罪所得。
二、掩飾或隱匿特定犯罪所得之本質、來源、去向、所在、所有
    權、處分權或其他權益者。
三、收受、持有或使用他人之特定犯罪所得。
　　
洗錢防制法第14條第1項
有第二條各款所列洗錢行為者，處 7 年以下有期徒刑，併科新
臺幣 5 百萬元以下罰金。

中華民國刑法第339條第1項
意圖為自己或第三人不法之所有，以詐術使人將本人或第三人之物交付者，處 5 年以下有期徒刑、拘役或科或併科 50 萬元以下罰金。　　　　　　　　　　　　　　

附表：
編號 被害人 詐騙時間及方法 匯款時間 匯款金額(新臺幣) 證據名稱及出處 1 丙○○ 行騙者於110年6月13日前某時，在臉書「Nintendo Switch二手主機.遊戲」社團內，刊登販賣Switch遊戲主機之不實訊息，致丙○○於110年6月13日22時30分看到上則訊息，信以為真，而依指示匯款。 110年6月13日22時47分 8,600元 ⒈丙○○之指述   （警卷5頁正反面） ⒉丙○○與行騙者間之臉書 Messenger對話紀錄 　（警卷35至38頁） ⒊交易明細截圖 　（警卷19頁）　 2 甲○○ 行騙者於110年6月13日前某時，在臉書「Nintendo Switch二手主機.遊戲」社團內，刊登販賣Switch遊戲主機之不實訊息，致甲○○於110年6月13日21時50分看到上則訊息，信以為真，而依指示匯款。 110年6月13日22時50分（聲請簡易判決處刑書誤載為22時47分） 8,600元 ⒈甲○○之指述   （警卷6至7頁） ⒉甲○○與行騙者間之臉書 Messenger對話紀錄 　（警卷39至45頁） ⒊交易結果查詢截圖 　（警卷45頁） 3 戊○○ 行騙者於110年6月13日前某時，在臉書「Nintendo Switch二手主機.遊戲」社團內，刊登販賣Switch遊戲主機及遊戲片之不實訊息，致戊○○於110年6月14日1時許看到上則訊息，信以為真，而依指示匯款。 110年6月14日1時35分 1萬588元 ⒈戊○○之指述   （警卷9頁正反面） ⒉戊○○與行騙者間之臉書 Messenger對話紀錄 　（警卷46至47頁反面） ⒊交易結果查詢截圖 　（警卷47頁反面） 4 乙○○ 行騙者於110年6月13日前某時，在臉書「Nintendo Switch二手主機.遊戲」社團內，刊登販賣Switch遊戲片之不實訊息，致乙○○於110年6月13日23時許看到上則訊息，信以為真，而依指示匯款。 110年6月14日9時39分 700元 ⒈乙○○之指述   （警卷12至14頁） ⒉乙○○與行騙者間之臉書 Messenger對話紀錄 　（警卷48至50） ⒊郵政自動櫃員機交易明細表、乙○○所有之郵局存摺影本各1份 　（警卷20至21頁）